【裁判字號】    98,聲,169
【裁判日期】    980227
【裁判案由】    返還擔保金
【裁判全文】
臺灣臺南地方法院民事裁定              98年度聲字第169號
聲  請  人  乙○○
相  對  人  甲○○
上列聲請人聲請返還擔保金事件，本院裁定如下：
    主  文
聲請駁回。
聲請程序費用由聲請人負擔。
    理  由
一、按訴訟終結後，供擔保人證明已定20日以上之期間，催告受
    擔保利益人行使權利而未行使者，法院應依供擔保人之聲請
    ，以裁定命返還其提存物或保證書；第104條之規定，於其
    他依法令供訴訟上之擔保者準用之，民事訴訟法第104條第1
    項第3款、第106條分別定有明文。惟所謂訴訟終結，在因假
    扣押或假處分所供擔保之情形，無論有無本案訴訟，因該擔
    保係為保障受擔保利益人因不當假扣押或假處分所受損害而
    設，倘執行法院已依假扣押或假處分裁定實施假扣押或假處
    分之執行，則在供擔保人撤回假扣押或假處分之執行前，受
    擔保利益人所受損害仍可能繼續發生，損害額既未確定，自
    無強令其行使權利之理。故在假扣押或假處分所供之擔保，
    供擔保人依民事訴訟法第106條準用同法第104條第1項第3款
    規定，聲請命受擔保利益人限期行使權利或以裁定命返還擔
    保金之場合，必待供擔保人已撤回假扣押或假處分之執行，
    始得謂與民事訴訟法第104條第1項第3款所定之「訴訟終結
    」相當，而得依該條款行使定期催告之權利（最高法院85年
    度臺抗字第645號、86年度臺抗字第53號裁定參照）。
二、本件聲請意旨略以：聲請人前依本院97年度裁全字第2812號
    民事假扣押裁定，以本院97年度存字第1990號提存事件提存
    擔保金新台幣8,000元在案；茲因雙方已於爭執之必要，聲
    請人並已撤銷上開假扣押裁定，爰聲請返還上開提存物等語
    ，並提出本院97年度全字第2812號假扣押裁定、97年度存字
    第1990號提存書、97年度裁全聲字第238號民事裁定、郵局
    存證信函等件為證。
三、經查，本件聲請人固已聲請本院以97年度裁全聲字第238號
    撤銷假扣押裁定確定。惟經本院依職權調閱上開假扣押執行
    案卷後，查明聲請人迄未撤回本件假扣押之執行程序屬實，
    是以聲請人既尚未撤回假扣押之執行程序，受擔保利益人即
    相對人可能發生之損害即尚未確定，自無強令相對人返還擔
    保物之理。從而，本件聲請人既尚未撤回假扣押之執行程序
    ，故其聲請返還擔保金，於法尚有未合，自不能准許。
四、依民事訴訟法第95條、第78條，裁定如主文。
中    華    民    國    98    年    2    月    27    日
                  民事第二庭    法  官  田玉芬
以上正本係照原本作成
如不服本裁定應於送達後10日內向本院提出抗告狀，並繳納抗告
費新臺幣1,000元。
中    華    民    國    98    年    2    月    27    日
                                書記官  劉紀君


司法院資訊處製作；財團法人民間司法改革基金會備份。
